臺灣高等法院民事判決
106年度上字第1106號
上  訴  人  李傳麗  
訴訟代理人  彭成桂律師
上  訴  人  總瑩建設股份有限公司

法定代理人  張廖泓境
訴訟代理人  邱華南律師
            林坤賢律師
上列當事人間請求履行契約事件，兩造對於中華民國106年5月31
日臺灣桃園地方法院104年度訴字第1180號第一審判決各自提起
上訴，李傳麗並為訴之追加，本院於110年11月16日言詞辯論終
結，判決如下： 
    主  文
原判決關於命總瑩建設股份有限公司給付超過「新臺幣柒拾叁萬
零叁佰陸拾元，及自民國一○四年七月十七日起至清償日止，按
年息百分之五計算之利息」部分，及該部分假執行之宣告，暨訴
訟費用之裁判除確定部分外均廢棄。
上開廢棄部分，李傳麗在第一審之訴及假執行之聲請均駁回。
總瑩建設股份有限公司其餘上訴駁回。
李傳麗上訴駁回。
總瑩建設股份有限公司應自民國一○二年七月十五日起至民國一○
三年八月十一日止，按日給付李傳麗新臺幣玖佰柒拾壹元，及自
民國一○三年八月十二日起至通知交屋之日止，按日給付李傳麗
新臺幣貳仟肆佰叁拾叁點五元。
李傳麗其餘追加之訴駁回。
第一審（除確定部分外）、第二審（含追加之訴）訴訟費用，由
總瑩建設股份有限公司負擔三分之一，餘由李傳麗負擔。
    事實及理由
壹、程序方面：
一、上訴人總瑩建設股份有限公司（下稱總瑩公司）法定代理人
    原為張廖貴裕，於訴訟進行中變更為張廖泓境，並經其具狀
    聲明承受訴訟（見本院卷一第487頁），於法相符，應予准
    許。
二、按第二審訴之變更或追加，非經他造同意，不得為之。但請
    求之基礎事實同一者，不在此限，民事訴訟法第446條第1項
    、第255條第1項第2款定有明文。本件上訴人李傳麗（下稱
    李傳麗）在原審聲明：⑴總瑩公司應給付李傳麗新臺幣（下
    同）568萬9945元，及自起訴狀繕本送達時起至清償日止，
    按年息5％計算之利息。⑵總瑩公司應給付李傳麗自民國（下
    同）104年6月9日起至交付房屋時止，每月以4萬5000元計算
    之租金，及自106年2月8日起至清償日止，按年息5％計算之
    利息。嗣於本院以變電箱設置減損房屋價值為由，追加聲明
    ：⑴總瑩公司應給付李傳麗15萬1800元，及自107年8月8日起
    至清償日止，按年息5％計算之利息。⑵總瑩公司應自102年7
    月14日起至通知交屋之日止，按日給付李傳麗2433.5元（見
    本院卷三第15頁），其訴雖有追加，惟追加之訴與原訴所涉
    及李傳麗向總瑩公司購買坐落桃園市○○區○○段0○000○000○00
    0○0○地號土地之湯城世紀己區編號G25、G26預售屋（下分別
    稱G25、G26房屋，合稱系爭房屋），均就系爭房屋有給付不
    完全之基礎事實同一而為，核與前揭規定相符，應予准許。
貳、實體方面：
一、李傳麗主張：伊於99年5月24日與總瑩公司簽訂透天房屋預
    定買賣合約書（下稱系爭買賣合約），向總瑩公司購買系爭
    房屋，G25、G26房屋價款各為260萬元。惟自總瑩公司通知
    開工日99年12月4日起算，至102年1月14日取得使用執照，
    已逾契約所定600日，依系爭買賣合約第10條約定，總瑩公
    司應給付逾期取得使用執照之遲延利息19萬5000元。又經桃
    園市土木技師公會鑑定，系爭房屋依約未施作、未完成施作
    項目共計260萬4945元，伊得依民法第226條、第227條第1項
    規定，請求總瑩公司賠償。另伊於101年3月間至工地察看，
    發現系爭房屋屋外綠地設置變電箱，總瑩公司簽約時未告知
    ，而變電箱之設置減損系爭房屋價值，伊得依民法第227條
    第2項規定，請求總瑩公司賠償100萬元。又總瑩公司依約應
    於100年11月10日完成施工並交付系爭房屋，然迄未交屋，
    伊對於系爭房屋之使用權、占有權因而受有損害，伊得依民
    法不完全給付、給付遲延之規定，請求總瑩公司賠償自100
    年11月11日起至104年6月9日止，按月以相當租金4萬5000元
    計算，合計189萬元，及自104年6月9日起至交付系爭房屋止
    ，按月給付相當租金4萬5000元。爰求為命⑴總瑩公司應給付
    伊568萬9945元，及自起訴狀繕本送達時起至清償日止，按
    年息5％計算之利息。⑵總瑩公司應自104年6月9日起至交付房
    屋之日止，按月給付伊4萬5000元，及自106年2月8日起至清
    償日止，按年息5％計算之利息。⑶願供擔保，請准宣告假執
    行之判決。
二、總瑩公司則以：99年12月4日起至102年1月14日止日曆天共
    計772日，扣除例假日110日、國定假日23日、民俗節日24日
    、雨天267日後，實際工作日應僅為348日。本院審理過程中
    有再經桃園市土木技師公會鑑定，桃園市土木技師公會於10
    9年7月17日作成鑑定報告，認定大部分工程已完成，僅剩78
    萬2672元之工程尚未完成，然伊認為桃園市土木技師公會鑑
    估價格太高，已逕行發包將桃園市土木技師公會認定之未完
    成工程予以全數施作完成。又變電箱為社區必要之設施，而
    變電箱使用之土地為社區住戶共有之土地，伊依法給付所約
    定之房地，即無所謂不完全給付問題，況土地並無任何瑕疵
    ，且變電箱之設置只影響G25房屋，不影響G26房屋，是廣福
    不動產估價師事務所將土地價格計入，且認定G25、G26房屋
    均構成減價，顯有可議。另依桃園市政府消費申訴案件協商
    紀錄，李傳麗應給付伊房屋裝修追加款36萬元，李傳麗主張
    伊遲延交屋，伊得主張同時履行抗辯。而李傳麗於102年7月
    14日至103年8月11日間僅給付系爭房屋價款194萬2000元，
    於103年8月12日後李傳麗才給付系爭房屋價款486萬7000元
    等語，資為抗辯。
三、本件經原審判決總瑩公司應給付李傳麗250萬4718元（包括
    逾期取得使用執照之遲延利息1萬4800元、系爭房屋未施作
    、未完成施作項目賠償248萬9918元），及其中248萬9918元
    自104年7月16日起至清償日止，按年息5％計算之利息，並駁
    回李傳麗其餘之訴。兩造均不服提起上訴，李傳麗並上訴聲
    明：⑴原判決關於駁回李傳麗後開第2項、第3項之訴部分廢
    棄。⑵總瑩公司應再給付李傳麗100萬元，及自104年7月17日
    至清償日止，按年息5％計算之利息。⑶總瑩公司應自104年6
    月9日起至交付房屋之日止，每月再給付李傳麗4萬5000元（
    李傳麗其餘敗訴部分未據其聲明不服，已告確定，以下茲不
    贅述），另追加聲明：⑴總瑩公司應給付李傳麗15萬1800元
    ，及自107年8月8日起至清償日止，按年息5％計算之利息。⑵
    總瑩公司應自102年7月14日起至通知交屋日止，按日給付李
    傳麗2433.5元。總瑩公司並上訴聲明：⑴原判決不利於總瑩
    公司之部分廢棄。⑵前項廢棄部分，李傳麗在第一審之訴及
    假執行之聲請均駁回。就對方之上訴，李傳麗答辯聲明：上
    訴駁回，總瑩公司則答辯聲明：上訴及追加之訴均駁回。
四、兩造不爭執之事實：
  ㈠李傳麗於99年5月24日與總瑩公司簽訂系爭買賣合約，向總瑩
    公司購買系爭房屋，G25、G26房屋價款各為260萬元，並有
    系爭買賣合約可證（見本院卷二第383至553頁）。
　㈡系爭房屋所屬之湯城世紀建案，每一區包括系爭房屋所在之
    己區，均係於99年12月4日通知開工，而系爭房屋所屬之己
    區，經桃園縣政府（現改制為桃園市政府）於102年1月14日
    核發（102）桃縣工建使字第壢00060號使用執照，並有桃園
    縣政府使用執照可證（見原審卷一第115至117頁）。
  ㈢就系爭買賣合約關於室內裝修及交屋、變電箱減價、遲延交
    屋賠償等爭議，前經桃園市政府消保官協商結果，兩造於10
    3年12月26日就室內裝修部分達成協議，約定總瑩公司至遲
    應於104年3月31日前完成室內裝修工程，李傳麗則於完成交
    屋後給付總瑩公司房屋裝修追加款36萬元，並有桃園市政府
    消費申訴案件協商紀錄書可證（見原審卷一第71頁)。
五、得心證之理由：
  ㈠李傳麗請求總瑩公司給付逾期取得使用執照之遲延利息1萬48
    00元，有無理由？
　⒈李傳麗主張：自總瑩公司通知開工日99年12月4日起至102年1
    月14日取得使用執照，已逾600日，總瑩公司應依系爭買賣
    合約第10條約定給付逾期取得使用執照之遲延利息19萬5000
    元云云。總瑩公司則辯稱：99年12月4日起至102年1月14日
    止日曆天共計772日，扣除例假日110日、國定假日23日、民
    俗節日24日、雨天267日後，實際工作日應僅為348日等語。
　⒉經查，李傳麗於本院110年5月5日準備程序期日表示對於起訴
    請求逾期取得使用執照之遲延利息部分捨棄，總瑩公司就原
    判決判准逾期取得使用執照之遲延利息1萬4800元之上訴為
    有理由等語明確（見本院卷二第557、558頁），則李傳麗此
    部分請求，自無理由。
　㈡李傳麗請求總瑩公司賠償系爭房屋依約未施作、未完成施作
    項目260萬4945元，有無理由？
　⒈李傳麗又主張：經桃園市土木技師公會鑑定，系爭房屋依約
    未施作、未完成施作項目共計260萬4945元，伊得依民法第2
    26條、第227條第1項規定，請求總瑩公司賠償等語。總瑩公
    司則辯稱：本院審理過程中有再經桃園市土木技師公會鑑定
    ，認定大部分工程已完成，僅剩78萬2673元之工程尚未完成
    ，其已將桃園市土木技師公會認定之未完成工程全數施作完
    成等語。
　⒉本件前經原審將李傳麗主張總瑩公司應施作而未施作、未完
    成施作之項目，囑託桃園市土木技師公會鑑定，鑑定結果認
    定：系爭房屋各項工程施作完成所需金額分別為：水電工程
    費用20萬3503元，泥作工程費用155萬4254元，油漆工程費
    用16萬0703元，土木工程費用15萬6373元，鐵捲門工程費用
    11萬9340元，鋁窗鐵工工程費用10萬6200元，衛浴設備費用
    30萬4572元，費用共計260萬4945元，有桃園市土木技師公
    會105年12月21日桃土技字第00000000號案號：105-B0021鑑
    定報告書可稽（原審卷外放）。嗣經本院將前開鑑定報告認
    定總瑩公司應施作而未施作、未完成施作項目中之水電工程
    、泥作工程、油漆工程、土木工程、鋁窗鐵工工程、衛浴設
    備等工程，是否已完成，如未完成，所需施作金額若干，囑
    託桃園市土木技師公會再為鑑定，鑑定結果認定：未施作完
    成部分所需金額分別為：水電工程費用16萬7670元，泥作工
    程費用10萬4473元，油漆工程費用5萬2293元，土木工程費
    用25萬8395元，鋁窗鐵工工程費用18萬5610元，衛浴設備費
    用1萬4231元，費用共計78萬2672元，有桃園市土木技師公
    會109年7月17日桃土技字第1090001479號案號：108-B0026
    鑑定報告書可考（本院卷外放）。總瑩公司雖辯稱：其已將
    桃園市土木技師公會認定之未完成工程全數施作完成云云，
    但為李傳麗所否認，陳稱：還有抿石子、地板施作過高等部
    分未完成，施作費用至少要50萬元以上等語（見本院卷二第
    285、286頁），總瑩公司對此則稱：50萬元部分，總瑩公司
    沒有意見等語（見本院卷二第286頁），是總瑩公司就系爭
    房屋應施作而未施作、未完成施作之項目，工程費用為50萬
    元，堪予認定。準此，總瑩公司就系爭房屋既有應施作而未
    施作、未完成施作之項目情事，自屬不完全給付，且可歸責
    於總瑩公司，則李傳麗依民法第227條第1項準用第226條第1
    項規定，請求總瑩公司賠償50萬元，實屬有據。
　㈢李傳麗請求變電箱設置造成之系爭房屋價值減損115萬1800元
    ，有無理由？
　⒈李傳麗另主張：總瑩公司簽約時未告知系爭房屋屋外設置變
    電箱，變電箱之設置減損系爭房屋價值，其得依民法第227
    條第2項規定請求總瑩公司賠償115萬1800元等語。總瑩公司
    則辯稱：變電箱使用土地為社區住戶共有土地，為社區必要
    設施，其並無所謂不完全給付。變電箱之設置只影響G25房
    屋，不影響G26房屋，且不應將土地價格計入等語。
  ⒉本件經本院將系爭房屋旁空地設置變電箱，對G25、G26房屋
    及土地是否導致價值減損，如有，減損金額若干，囑託廣福
    不動產估價師事務所進行鑑定，鑑定結果認定：變電箱確實
    會引起人民生命、財產之傷害與不安，是嫌惡設施，會影響
    不動產價格。本件變電箱位於G25、G26房屋之左後側，共有
    變電箱5個，以護欄隔離，護欄長7.08公尺，寬2.02公尺，
    高度1.95公尺，距離G25、G26房屋約1.25公尺。又G25、G26
    房屋及土地同一近鄰地區交易單價平均每坪單價約為11.99
    萬元，而G25、G26房屋及土地之買賣單價每坪為11.89萬元
    ，賣方並無給與買方特別減價之情況。經問卷調查統計，變
    電箱對G25、G26房屋及土地導致價值減損比例為8.86％，以
    此計算出設置變電箱對G25、G26房屋及土地導致價值減損金
    額為115萬1800元（1300萬元×8.86％＝115萬1800元），有廣
    福不動產估價師事務所案號：廣福0000000估價報告書可憑
    （本院卷外放）。故參諸G25、G26房屋及土地同一近鄰地區
    交易單價平均每坪單價約為11.99萬元，而G25、G26房屋及
    土地之買賣單價每坪為11.89萬元，總瑩公司並未給與李傳
    麗特別減價之情況，且總瑩公司並未提出於簽訂系爭買賣合
    約時已告知李傳麗或李傳麗知悉變電箱存在之確切事證，足
    認李傳麗於簽訂系爭買賣合約時並不知悉變電箱之存在。又
    變電箱確實會引起人民生命、財產之傷害與不安，是嫌惡設
    施，會影響不動產價格，業據前開估價報告認定明確，總瑩
    公司辯稱：變電箱使用土地為社區住戶共有土地，為社區必
    要設施，其並無所謂不完全給付云云，即無可採。再由全區
    配置圖（見本院卷一第146、147頁）、現場照片（見本院卷
    二第353頁）以觀，本件變電箱係位於G25房屋左後側約1.25
    公尺，與G26房屋之間尚有G25房屋相隔，則變電箱之存在造
    成不動產價值減損者，應以G25房屋及土地為限，並不包括G
    26房屋及土地。另李傳麗係向總瑩公司購買G25房屋，G25房
    屋坐落土地則係向訴外人楊碧玲購買，此經總瑩公司陳述明
    確（見本院卷三第61頁），而變電箱對G25房屋導致價值減
    損比例為8.86％，故李傳麗依民法第227條第2項規定，得請
    求總瑩公司賠償G25房屋價值減損23萬0360元（260萬元×8.8
    6％＝23萬0360元）。
　㈣李傳麗請求總瑩公司自104年6月9日起至交付系爭房屋止，按
    月給付相當租金4萬5000元，有無理由？　
　⒈李傳麗復主張：總瑩公司迄未交屋，其對於系爭房屋之使用
    權、占有權因而受有損害，其得依民法不完全給付、給付遲
    延之規定，請求總瑩公司賠償自104年6月9日起至交付系爭
    房屋止，按月給付相當租金4萬5000元云云。總瑩公司則抗
    辯：依桃園市政府消費申訴案件協商紀錄，李傳麗應給付其
    房屋裝修追加款36萬元，李傳麗主張其遲延交屋，其得主張
    同時履行抗辯等語。　
　⒉按不動產買賣契約成立後，其收益權屬於何方，依民法第373
    條前段之規定，應以標的物已否交付為斷。所有權雖已移轉
    而標的物尚未交付者，買受人仍無收益權（最高法院110年
    度台上字第207號判決意旨採相同見解）。經查，總瑩公司
    、李傳麗間尚未辦理系爭房屋之交屋手續，此為兩造所不爭
    執，總瑩公司既未將系爭房屋交付李傳麗，李傳麗自未占有
    系爭房屋，亦未取得系爭房屋之收益權，即無所謂李傳麗對
    於系爭房屋之使用權、占有權受有損害之情形。至於李傳麗
    因總瑩公司遲未辦理系爭房屋之交屋（給付遲延）所造成之
    損害，李傳麗已另依系爭買賣合約第14條第2項約定，請求
    總瑩公司自102年7月14日起至通知交屋之日止，按日給付依
    已繳房屋價款萬分之5計算之遲延利息（詳後㈤所述），則李
    傳麗此部分請求自有重複。從而，李傳麗依民法不完全給付
    、給付遲延之規定，請求總瑩公司賠償自104年6月9日起至
    交付系爭房屋止，按月給付相當租金4萬5000元，應非可採
    。
　㈤李傳麗請求總瑩公司自102年7月14日起至通知交屋之日止，
    按日給付2433.5元，有無理由？　
　⒈李傳麗再主張：總瑩公司依系爭買賣合約第14條第2項約定應
    於領得使用執照6個月內通知其進行交屋，每逾1日應按已繳
    房屋價款即486萬7000元依萬分之5計算遲延利息等語。總瑩
    公司則抗辯：依桃園市政府消費申訴案件協商紀錄，李傳麗
    應給付其房屋裝修追加款36萬元，李傳麗主張其遲延交屋，
    其得主張同時履行抗辯。而李傳麗於102年7月14日至103年8
    月11日間僅給付系爭房屋價款194萬2000元，於103年8月12
    日後才給付系爭房屋價款486萬7000元等語。
　⒉按系爭買賣合約第14條第2項第4款約定：「賣方（即總瑩公
    司）應於領得使用執照6個月內，通知買方（即李傳麗）進
    行交屋。於交屋時雙方應履行下列各項義務：…㈣賣方如未於
    領得使用執照6個月內通知買方進行交屋，每逾1日應按已繳
    房屋價款依萬分之5單利計算遲延利息予買方。」（見本院
    卷二第399、483頁）。經查，總瑩公司係於102年1月14日領
    得系爭房屋使用執照（見兩造不爭執之事實㈡），依上約定
    ，總瑩公司至遲應於102年7月14日，通知李傳麗進行交屋。
    又李傳麗主張總瑩公司迄未通知進行交屋，總瑩公司對此未
    曾爭執，復未提出曾通知李傳麗進行交屋之事證，堪信為真
    。另李傳麗於102年7月14日至103年8月11日間給付系爭房屋
    價款194萬2000元，於103年8月12日後給付系爭房屋價款486
    萬7000元等情，為兩造所不爭執（見本院卷三第34、35頁）
    。準此，李傳麗依系爭買賣合約第14條第2項第4款約定，請
    求總瑩公司應自102年7月15日起至103年8月11日止，按日給
    付李傳麗971元（194萬2000元×0.0005＝971元），及自103年
    8月12日起至通知交屋之日止，按日給付李傳麗2433.5元（4
    86萬7000元×0.0005＝2433.5元），即屬有據。
　⒊總瑩公司雖辯稱：依桃園市政府消費申訴案件協商紀錄，李
    傳麗應給付其房屋裝修追加款36萬元，李傳麗主張其遲延交
    屋，其得主張同時履行抗辯云云。惟查，依桃園市政府消費
    申訴案件協商紀錄書（見原審卷一第71頁)，兩造就室內裝
    修部分達成協議，乃約定總瑩公司至遲應於104年3月31日前
    完成室內裝修工程，李傳麗則於完成交屋後給付總瑩公司房
    屋裝修追加款36萬元，是總瑩公司須於104年3月31日前完成
    室內裝修工程並辦理交屋後，李傳麗始須給付總瑩公司房屋
    裝修追加款36萬元。準此，總瑩公司辦理交屋與李傳麗給付
    房屋裝修追加款36萬元間，並無給付與對待給付關係，自無
    從據以主張同時履行抗辯。故總瑩公司此部分所辯，自難憑
    採。
六、綜上所述，李傳麗依民法第227條第1項準用第226條第1項規
    定、民法第227條第2項規定，請求總瑩公司應給付李傳麗73
    萬0360元（50萬元＋23萬0360元＝73萬0360元），及自起訴狀
    繕本送達翌日即104年7月17日起至清償日止，按年息5％計算
    之法定遲延利息，為有理由，應予准許，逾此部分之請求，
    則屬無據，應予駁回。原審就超過上開應予准許部分，為總
    瑩公司敗訴之判決，並為准、免假執行之宣告，自有未洽，
    總瑩公司上訴意旨指摘原判決此部分不當，求予廢棄改判，
    為有理由，爰由本院廢棄改判如主文第2項所示。至於上開
    應予准許部分，原審為總瑩公司敗訴之判決，並為准、免假
    執行之宣告，並無不合，上開不應准許部分，原審為李傳麗
    敗訴之判決，並駁回其假執行之聲請，亦無不合。總瑩公司
    、李傳麗仍執陳詞，指摘原判決該等部分不當，求予廢棄改
    判，為無理由，應駁回其等上訴。另李傳麗依系爭買賣合約
    第14條第2項第4款約定，追加請求總瑩公司應自102年7月15
    日起至103年8月11日止，按日給付李傳麗971元，及自103年
    8月12日起至通知交屋日止，按日給付李傳麗2433.5元，為
    有理由，應予准許，逾此部分之請求，則非有據，應予駁回
    。
七、本件事證已臻明確，兩造其餘攻擊防禦方法及未經援用之證
    據，經核與判決之結果不生影響，爰不逐一論述，附此敘明
    。　　
八、據上論結，本件總瑩公司上訴、李傳麗追加之訴一部為有理
    由，一部為無理由，李傳麗上訴為無理由。依民事訴訟法第
    450條、第449條第1項、第79條，判決如主文。
中　　華　　民　　國　　110 　年　　12　　月　　14　　日
                  民事第十庭    
                      審判長法  官  黃嘉烈
                            法  官  何君豪
                            法  官  張文毓
正本係照原本作成。
如不服本判決，應於收受送達後20日內向本院提出上訴書狀，其
未表明上訴理由者，應於提出上訴後20日內向本院補提理由書狀
（均須按他造當事人之人數附繕本）上訴時應提出委任律師或具
有律師資格之人之委任狀；委任有律師資格者，另應附具律師資
格證書及釋明委任人與受任人有民事訴訟法第466 條之1第1項但
書或第2項所定關係之釋明文書影本。如委任律師提起上訴者，
應一併繳納上訴審裁判費。
中　　華　　民　　國　　110 　年　　12　　月　　14　　日
　　　　　　　　　　　　　
　　　　　　　　　　　　　  書記官  劉文珠